【裁判字號】    99,訴,670
【裁判日期】    990709
【裁判案由】    侵權行為損害賠償
【裁判全文】
臺灣臺北地方法院民事判決               99年度訴字第670號
原      告  00000000.
訴訟代理人  李慧芬律師
被      告  乙○○
            丙○○
            甲○○
上當事人間請求侵權行為損害賠償事件，原告提起刑事附帶民事
訴訟（本院98年度重附民字第8 號），經本院刑事庭移送前來，
本院於民國99年6 月23日言詞辯論終結，判決如下：
    主  文
被告應連帶給付原告新臺幣壹佰伍拾萬元，及自民國九十八年十
一月十日起至清償日止，按年息百分之五計算之利息。
訴訟費用由被告連帶負擔。
本判決於原告以新臺幣伍拾萬元為被告供擔保後，得假執行。但
被告丙○○、甲○○以新臺幣壹佰伍拾萬元為原告預供擔保，得
免為假執行。
    事  實  及  理  由
一、原告主張：民國96年6 月23日凌晨4 時許，在印石汽車旅館
    203 號房內，被告乙○○基於幫助強制性交之犯意，乘原告
    酒醉意識不清、無力抗拒之際，褪去原告全身衣物，由被告
    丙○○、甲○○分別對原告強制性交得逞，過程中原告數度
    恢復意識，並以言語及肢體拒絕，惟被告丙○○、甲○○仍
    違反原告意願繼續為性交行為，嚴重侵害原告權利，使原告
    受有精神上痛苦，被告應連帶負擔損害賠償責任。爰基於民
    法第184 條第1 項前段、第185 條、第195 條第1 項規定。
    聲明：除供擔保金額外，如主文第一項所示。
二、被告則以：否認對原告有侵權行為；臺灣高等法院98年度上
    字第1574號刑事判決（下稱系爭刑事判決）認定事實有誤；
    丙○○、甲○○未與原告發生性行為等語，資為抗辯。均聲
    明：原告之訴駁回。丙○○、甲○○另聲明：如受不利判決
    ，願供擔保請准宣告免假執行。
三、兩造不爭執事項：
（一）乙○○、丙○○、甲○○等於96年6 月23日凌晨1 時許，
      邀約原告至臺北市○○區○○街128 巷7 號乙○○表哥蔡
      嘉偉家中一同飲用啤酒，嗣於同日凌晨4 時許，4 人共乘
      計程車至同市○○路○ 段15號「印石汽車旅館」之203 號
      房間休息。
四、兩造爭執事項：（一）丙○○、甲○○是否對原告實施強制
    性交之行為？乙○○有無協助丙○○、甲○○對原告實施強
    制性交？（二）原告訴請被告連帶給付精神慰撫金1,500,00
    0 元，有無理由？
（一）丙○○、甲○○是否對原告實施強制性交之行為？乙○○
      有無協助丙○○、甲○○對原告實施強制性交？
    1.原告主張丙○○、甲○○於上開時地對其強制性交等情，
      雖為被告所否認。惟查，參酌丙○○於警訊及第一次偵訊
      時坦承：「當時是由乙○○以行動電話聯絡A 女（指原告
      ，下同）到場，她到場後就跟我們一起喝酒。當時喝完酒
      後蔡嘉偉就在家裡睡覺，我與乙○○、甲○○等人，由乙○○扶著A 女上計程車我們共4 人至印石汽車旅館203 房
      ，因當時喝很多久我只記得我與甲○○2 人輪流性侵A 女
      。當時我沒注意乙○○在幹什麼，印象中他好像在廁所裡
      面。我記得A 女身上衣物是由乙○○脫下的，因當時A 女
      與乙○○在浴室裡，我看到她時她身上已無衣服，我就進
      入浴室性侵A 女，我在性侵A 女時乙○○在浴缸泡澡，性
      侵到一半A 女就走出浴室至房間去，我也跟著她至房間又
      對她性侵一次後，接著就換甲○○在床上對她性侵。我在
      浴室及床上對她性侵時沒有射精。我不知甲○○有無射精
      。…所以就帶同A 女至印石汽車旅館203 房輪流性侵。當
      時印石汽車旅館203 號房間錢是我們3 人湊錢一起支付的
      。我性侵A 女後就躺在床上睡覺。」、「我有與被害女子
      發生性行為，甲○○也有與被害女子發生性行為。我的意
      識是還算清楚，那女子意識清楚，但後來在旅館可能酒精
      有發作，我覺得那女的是醉了，其實大家在旅館時意識不
      是很清楚。那女子並沒有口頭拒絕跟我們發生性行為，我
      有問她可不可以作，也沒有肢體反抗，所以我就在浴室內
      跟那女子發生性行為，而當時乙○○在浴缸內泡澡。」等
      語（見系爭刑案檢察署96年度聲拘字第109 號卷第6 至7
      頁、96年度偵字第13573 號卷第38頁）；及參酌原告於警
      詢、偵訊及本院刑事庭審理時證稱：「這時乙○○的另一
      個哥哥光著身子就走過來，要用手摸我的陰道，我有一直
      求他不要這樣，但是他仍然繼續動作，接著就把我的腳往
      下拉讓我躺下，他就整個人壓在我身上，並把他的陰莖插
      入我的陰道裡來回抽動，我有一直反抗約過了幾分鐘，才
      用腳把他踢開，他還是想過來再對我性侵，我又推開他這
      樣重複了幾次他才放棄躺在床上睡著了。…阿華對我性侵
      時我一直哭，另一個對我性侵時我意識已經差不多清醒了
      所以有用腳踢開他反抗。加害人對我性侵害當然違反我的
      意願！…阿華對我性侵時，另一個男的在旁邊看，我有一
      直用手巴住自己的腿，後來阿華把我翻過來背對他的時候
      ，那個男的還有幫阿華動手把我的手撥開，讓我趴跪著阿
      華從後面插入對我性侵。這時候另一個男的也過來直接把
      我的頭轉過來面向他的陰莖，叫我幫他口交。後來第二個
      對我性侵時，阿華跟乙○○在浴室裡洗澡，房間裡沒人」
      、「是丙○○、甲○○性侵害我…丙○○性侵害時乙○○
      在旁邊泡澡或在旁邊看」、「甲○○性侵我的時候，旁邊
      有人看著我，他也對我性侵害。這個人有在庭，是丙○○
      。丙○○性侵害我是在中間，就是指同時。他抓著我的頭
      ，逼我口交。甲○○在插入我性器官的同時，丙○○同時
      抓著我的頭逼我口交。丙○○有用他的性器官插入我的性
      器官，是在甲○○射精之後。丙○○用他的性器官插入我
      的性器官時，我有反抗說不要。丙○○對我性侵害時，我
      的意識是清醒的。身體無力。當時有推他。丙○○對我性
      侵害過程大約多久不清楚。後來丙○○沒有射精。…我在
      床上同時被甲○○和丙○○性侵，當時我正面背面床上都
      有。我有踢他們和推他們。我的肢體應該沒有受傷。丙○○要求我替他口交時，當時我嘴巴是閉起來的。他的性器
      官靠近我的嘴巴，我當時不敢用咬他的方式反抗。…甲○○在性侵害我的同時，丙○○有抓住我的頭幫他口交，當
      時我的意識清楚。我發現性侵害我的人是甲○○之後，往
      後我被性侵害的過程當中，我有點迷迷糊糊的，我只是把
      我記得的統統說出來。但是我在當時是可以確定性侵我的
      是甲○○和丙○○。當我發現丙○○接著甲○○之後，也
      要性侵我，我也是推他，踢他。丙○○用手抓住我的手腳
      ，他的性器官有插入我的性器官。他用手抓住我的手腳，
      我沒有辦法反抗。…丙○○對我口交有成功。有將他的性
      器官放進我的口中。他沒有射精是因為我把他推開。推開
      後他有試圖再繼續」等語（見系爭刑案檢察署96年度偵字
      第13573 號卷第17至18、78頁及系爭刑案一審97年度訴字
      第1707號刑事卷98年1 月13日審判筆錄第10至12、16至17
      、20至22頁）。核與甲○○於警訊所供：「我走出洗手間
      後看見丙○○與A 女在房間上做愛。」等語（見系爭刑案
      檢察署96年度聲拘字第109 號卷第4 頁）、乙○○迭於警
      訊及偵訊時供稱：「丙○○、甲○○對她性侵害大約30至
      40分鐘」、「我有看到丙○○在浴室內與那女子發生性行
      為。」等語（見系爭刑案檢察署96年度偵字第13573 號第
      7 、38頁）大致相符。已徵丙○○、甲○○對原告確有強
      制性交之行為。至被告主張原告四肢、身體無明顯傷痕；
      原告自稱酒量甚佳，案發當日僅飲用4 、5 杯啤酒，應不
      致酒醉；生化檢驗結果並無遭下藥；依監視畫面所示，原
      告離開旅館時神態從容，且未立即報警逮捕仍在旅館內之
      丙○○；刑事警察局之鑑驗書未記載鑑定經過，且文意不
      詳；丙○○於警詢之自白非出於自由意志云云。惟查，原
      告於事發當時係酒醉狀態，其反抗與掙扎力道應有所減弱
      ，故四肢、身體未必會有明顯傷痕，且縱原告未有強烈反
      抗行為，亦無礙丙○○、甲○○違反原告意願而與其為性
      行為之事實；又原告雖自承酒量不錯，當天僅喝4 、5 杯
      酒等語，然是否酒醉仍需視當天身體狀況及酒類而定，倘
      參酌前述兩造於系爭刑案偵查及審判之證詞，足認原告於
      事發當時係處於酒醉之狀態。另原告於事發當日雖未立即
      報警，然考量原告遭此重大事件，縱未立即報警，亦屬情
      理之中；而刑事鑑驗書所載之內容已客觀詳盡，並無不明
      或難以理解之處；丙○○雖主張警詢之自白非出於自由意
      志，然強制性交係屬重罪，被告如無強制性交之行為，應
      不會為自白，且參酌丙○○於警詢之自白與原告及其他被
      告之供詞大致相符等情，足認丙○○於警詢之自白可信。
      從而，被告所辯，洵屬無據，無足採取。
    2.又乙○○雖否認幫助丙○○、甲○○對原告強制性交云云
      。但查，乙○○於警訊及第一次偵訊時坦承：「A 女供稱
      第二名男子對她性侵害時，有大聲問我『在幹嘛』等話我
      不記得我有聽到，而該名男子問我『為什麼不過去』，而
      我有回答『這樣很尷尬，我不想傷害她』等話我有聽到，
      是我回答沒錯，是丙○○問我的。丙○○、甲○○對她性
      侵害大約30至40分鐘，我洗澡完出浴室就跟甲○○一起離
      開。我知道他們對她性侵害時沒有阻止他們二人是因為就
      沒有想那麼多。」、「我一到旅館後，女生就跟我進浴室
      ，也都沒有反抗，我還幫她脫衣服，她那時是醒的，她坐
      在浴缸外，我在浴缸內泡澡，但我並沒有與她發生性行為
      。我一直在浴缸泡澡，我有看到丙○○在浴室內與那女子
      發生性行為。」等語（見系爭刑案檢察署96年度偵字第13
      573 號卷第7 、38頁）。倘參酌原告於系爭刑案警詢、偵
      訊及審理時證稱：「阿華及另一個男子對我性侵時，乙○○在浴室裡，因阿華做完之後，在第二個男子對我性侵害
      時，我聽到阿華很大聲的問乙○○你在幹嘛？乙○○回答
      說他在洗澡。我又聽到阿華問乙○○說：你幹嘛不過去？
      我感覺阿華是在問他為何不對我性侵害。乙○○還回答說
      ：這樣很尷尬我不想傷害她」、「丙○○性侵害時乙○○
      在旁邊泡澡或在旁邊看」、「丙○○和甲○○在對我性侵
      害時，乙○○在廁所，做什麼我不知道。乙○○、丙○○
      及甲○○當時有對話。他們問乙○○要不要過來床上，乙○○說不要，他說不想傷害他。我在推丙○○時，甲○○
      和乙○○正要離開。甲○○和乙○○有看到丙○○對我做
      性侵害。…為何乙○○在廁所裡面要脫我的衣服，我不知
      道。…乙○○幫我脫衣服之後，沒有對我做什麼動作」等
      語（見系爭刑案檢察署96年度偵字第13573 號卷第16、75
      頁、一審97年度訴字第1707號刑事卷98年1 月13日審判筆
      錄第12、18至19頁），核與丙○○於警訊及偵訊時所供：
      「我記得A 女身上衣物是由乙○○脫下的，因當時A 女與
      乙○○在浴室裡，我看到她時她身上已無衣服，我就進入
      浴室性侵A 女，我在性侵A女時乙○○在浴缸泡澡」、「
      我就在浴室內跟那女子發生性行為，而當時乙○○在浴缸
      內泡澡」等語（見系爭刑案檢察署96年度聲拘字第109 號
      卷第6 頁、本院96年度偵字第13573 號卷第38頁）大致相
      符。可認乙○○確有幫助丙○○、甲○○對原告強制性交
      之舉。
（二）原告訴請被告連帶給付精神慰撫金1,500,000 元，有無理
      由？
    1.按因故意或過失，不法侵害他人之權利者，負損害賠償責
      任。數人共同不法侵害他人之權利者，連帶負損害賠償責
      任﹔不能知其中孰為加害人者，亦同。造意人及幫助人，
      視為共同行為人。不法侵害他人之身體、健康、名譽、自
      由、信用、隱私、貞操，或不法侵害其他人格法益而情節
      重大者，被害人雖非財產上之損害，亦得請求賠償相當之
      金額。其名譽被侵害者，並得請求回復名譽之適當處分。
      民法第184 條第1 項前段、第185 條、第195 條第1 項分
      別定有明文。
    2.本件被告共同侵害原告權利（身體、貞操）乙情，業如前
      述。揆諸前開說明，原告主張被告應連帶負擔侵權行為損
      害賠償責任，即屬有據。本院審酌被告上開共同侵害原告
      權利等情，堪認原告精神上確受有相當痛苦。而原告係國
      中畢業，從事餐飲服務工作，每月薪資約28,000元；丙○○擔任外送員，每月薪資20,000元；甲○○為攤販員工，
      每月薪資26,000元；乙○○係廚師，每月薪資22,000元等
      情，分別經兩造陳明在卷，並有被告稅務電子閘門財產所
      得調件明細表等件在卷可參，堪可認定。本院審酌被告對
      原告侵權行為之手段卑劣，偏離社會常態甚鉅、迄今臨訟
      復行否認上情，且無意願與被告達成和解，顯然不知悔悟
      ，加深原告所受精神上痛苦等一切情形，認為原告主張被
      告應連帶給付精神慰撫金1,500,000 元，尚屬適當，堪值
      採取。
五、綜上所述，原告基於民法第184 條第1 項前段、第185 條、
    第195 條第1 項規定，訴請被告連帶給付1,500,000 元，及
    自98年11月10日起至清償日止，按年息百分之5 計算之利息
    ，為有理由，應予准許。
六、原告及被告丙○○、甲○○分別陳明願供擔保請准宣告假執
    行及免為假執行之宣告，經核均無不合，爰分別酌定相當之
    擔保金額，予以准許之。
七、本件事證已臻明確，兩造其餘攻擊防禦方法及未經本院援用
    之證據，核與判決結果不生影響，爰不予逐一論駁，附此說
    明。
八、據上論結，本件原告之訴為有理由，依民事訴訟法第78條、
    第85條第2 項、第390 條第2 項、第392 條第2 項，判決如
    主文。
中    華    民    國    99    年    7     月     9    日
                  民事第二庭  法  官  黃呈熹
以上正本係照原本作成。
如對本判決上訴，須於判決送達二十日內，向本院提出上訴狀。
中    華    民    國    99    年    7     月     9    日
                              書記官  傅美蓮

司法院資訊處製作；財團法人民間司法改革基金會備份。
